臺灣高等法院臺中分院刑事判決　　　　　　　　　九十一年度上易字第一六六七號
　　上　訴　人
　　即　被　告　乙○○
右上訴人因違反森林法案件，不服臺灣南投地方法院九十年度易字第七一九號中華民
國九十一年八月二日第一審判決（起訴案號：臺灣南投地方法院檢察署九十年度偵字
第三四八五號），提起上訴，本院判決如左：
      主  文
上訴駁回。
      事  實
一、乙○○曾於民國（下同）八十七年間因妨害自由案件，經臺灣南投地方法院埔里
    簡易庭判處有期徒刑六月確定，繼於八十八年間再因妨害自由案件，經臺灣南投
    地方法院判處有期徒刑六月，上訴後，經本院駁回上訴確定，之後並定其應執行
    刑為有期徒刑十月確定，甫於九十年五月十二日執行完畢。竟不知悔改，復自九
    十年九月二十五日起，駕駛挖土機，在行政院農業委員會林務局南投林區管理處
    （以下簡稱甲○○○○）管理屬於保安林地之埔里事業區第九十林班地，將該保
    安林內如附圖所示位置之土地其上之草木剷除、地面整平，開設長約七十公尺、
    寬約二公尺之林道，供其車輛進出使用，而損壞保安林，足以生損害於公眾及甲
    ○○○○對保安林水土保持之管理。
二、案經南投縣警察局埔里分局報請臺灣南投地方法院檢察署檢察官偵查起訴。
    理  由
一、訊據被告乙○○矢口否認涉有何右揭違反森林法犯行，辯稱：上開林地伊於八十
    一年剛承租，伊有轉讓承租之資料，林務局在桃芝颱風已告過伊一次，伊是桃芝
    颱風的受災戶，為緊急避難，才利用利奇瑪颱風的機會去清理水溝，並未有損害
    保安林地之行為等語，惟查：南投縣埔里事業區第九十林班地，係於民國二年八
    月二十六日第一四四號告示編定為國有土砂扞止保安林，此有行政院農業委員會
    林務局南投林區管理處九十年十二月二十一日（九十）投治字第九○四一一二一
    一二號函在卷足憑（詳原審卷第十三頁）。又被告確有剷除上述保安林，影響保
    安林水害之防範及水源之涵養，業據舉發人即南投縣管理處職員洪鎮寶於警訊時
    及原審調查時指述明確（詳見偵查卷第十一頁至第十二頁），並有現場照片六幀
    、位置圖乙紙（見偵查卷第十三頁至第十六頁），且經原審法院於九十一年二月
    七日下午會同勘驗現場屬實，有勘驗現場筆錄及勘驗現場相片八張在卷可稽（詳
    見原審卷第十九頁至第二十六頁），被告上開剷除保安林之行為，業已影響保安
    林水害之防範及水源之涵養自足以生損害於公眾及南投縣林管處對保安林水土保
    持之管理至明。被告雖辯稱：伊有承租保安林，且伊係為緊急避難始清理上開土
    地云云，並提林地讓渡書影本一份佐證（詳見偵查卷第十一頁），惟據卷附甲○
    ○○○管理屬於保安林地之埔里事業區第九十林班地之臺灣省營造保安林契約書
    載，承租人為余瑞淵（詳見原審卷第三十頁後面），且該臺灣省營造保安林契約
    書第十條第三款明定，竹木根株除特准外，均歸國有，不得掘取。另依證人洪鎮
    寶及現場相片所示，被告並無權掘取上開竹木，竟予剷除上述保安林，造成上開
    保安林之損壞並影響保安林水害之防範及水源之涵養，被告以伊有承租上開保安
    林並係為緊急避難而清理水溝，顯係卸責之詞，毫無足採。本件事證已臻明確，
    被告右揭犯行堪以認定，應依法論科。
二、核被告所為，係犯森林法第五十四條第一項之罪。又被告於八十七年間因妨害自
    由案件，經臺灣南投地方法院埔里簡易庭判處有期徒刑六月確定，繼於八十八年
    間再因妨害自由案件，經臺灣南投地方法院判處有期徒刑六月，上訴後，經本院
    駁並於回上訴確定，之後經定其應執行刑為有期徒刑十月確定，甫於九十年五月
    十二日執行完畢，有臺灣南投地方法院檢察署刑案資料查註紀錄表附卷可參，五
    年內再犯有期徒刑以上之本罪，為累犯，應依法加重其刑。原審判決適用森林法
    第五十四條第一項，刑法第十一條前段、第四十一條第一項前段、罰金罰鍰提高
    標準條例第二條之規定，並審酌被告之品行、素行、犯罪之目的、方法、結果、
    及就開設之農路跡地，全部復舊完成造林（有甲○○○○九十一年五月二十七日
    （九一）投治字第○九一四一○四三一一號函及所附現場照片四張附卷可證），
    犯罪後態度良好等一切情狀，量處如主文所示之刑，並諭知易科罰金之折算標準
    ，以為儆戒。被告上訴仍執前詞否認犯行，指摘原審判決不當，為無理由，應予
    駁回。
據上論斷，應依刑事訴訟法第三百六十八條，判決如主文。
本案經檢察官蔡振修到庭執行職務
中        華        民        國  九 十 一  年     十     月　 十七 　  日
                                  臺灣高等法院臺中分院刑事第三庭
                    審判長法　官　陳　朱　貴
                                              法　官　劉　連　星
                                              法  官  胡  忠  文
右正本證明與原本無異。
不得上訴。
                                              書記官　許  美  惠
中        華        民        國  九 十 一  年     十     月　　十八　  日
附錄法條：
森林法第五十四條第一項
毀棄、損壞保安林，足以生損害於公眾或他人者，處三年以下有期徒刑、拘役或科新
台幣三十萬元以下罰金。
                                                                        Ｋ
